臺灣屏東地方法院交通事件裁定　　　　100年度交聲字第181號
原處分機關　交通部公路總局高雄區監理所屏東監理站恆春分站
法定代理人　李智宗
異　議　人　朱文聰
即受處分人
上列受處分人因違反道路交通管理處罰條例案件，對於交通部公
路總局高雄區監理所恆春監理分站100 年4 月13日所為之處分（
原處分：恆監違字第83-V00000000號），聲明異議，本院裁定如
下：
    主  文
異議駁回。
    理  由
一、原處分意旨略以：異議人即受處分人朱文聰於民國99年5 月
    18日凌晨00時10分許，騎乘車牌號碼WYW-877 號輕型機車，
    行經屏東縣台26線省北路段時，因有拒絕接受酒精濃度測試
    之檢定之違規事實，為警攔停掣單舉發，嗣原處分機關即交
    通部公路總局高雄區監理所恆春監理分站認異議人上開情形
    ，違反道路交通管理處罰條例第35條第4 項、第67條第2 項
    （原裁決書漏未載明）之規定，裁處異議人罰鍰新臺幣（下
    同）60,000元，並吊銷駕駛執照，3 年內禁考等語。
二、聲明異議意旨如附件聲明異議狀所載。
三、按汽車駕駛人，駕駛汽車經測試檢定酒精濃度超過規定標準
    者，處15,000元以上60,000元以下罰鍰，並當場移置保管其
    車輛及吊扣其駕駛執照1 年；汽車駕駛人拒絕接受第1 項測
    試之檢定者，處60,000元罰鍰，並當場移置保管其車輛及吊
    銷其駕駛執照，且3 年內不得考領駕駛執照，道路交通管理
    處罰條例第35條第1 項第1 款、第4 項前段、第67條第2 項
    分別定有明文。而道路交通管理處罰條例第35條第4 項之所
    以規定「拒絕酒精濃度測試之檢定」除應課予罰鍰60,000元
    外，並應當場移置保管該汽車及吊銷該駕駛執照，較諸同條
    第1 項規定酒後駕車之處罰更為嚴厲，目的在於不使拒絕酒
    精濃度測試檢定之駕駛人反而獲得寬典，否則無異鼓勵駕駛
    人拒絕接受測試。再關於處罰基礎，係因人體內酒精含量由
    開始飲酒時依飲酒量漸漸累積增加，在完成飲酒時體內酒精
    含量達到最高，隨後依代謝率逐漸代謝；基此，倘駕駛人遭
    員警攔停後，積極拒絕接受酒精測試或消極推諉拖延，致其
    體內酒精濃度因時間經過而逐漸代謝降低，對於其他立即配
    合測試之駕駛人顯有不公，且亦明顯有礙警員職務之順利進
    行。是故，駕駛人經警告知酒精濃度測試標準及流程後，不
    論以積極行為表示拒絕或以消極不配合方式排斥酒測，均屬
    「拒絕接受酒精濃度測試」。
四、次按，上開道路交通管理處罰條例第35條第4 項所處罰之違
    規行為係汽車駕駛人「拒絕測試檢定」之行為，惟警察在對
    汽車駕駛人為酒精濃度測試之要求，並非得以恣意為之，參
    照警察職權行使法第8 條第1 項第3 款之規定，須係對於已
    發生危害或依客觀合理判斷易生危害之交通工具，始得要求
    駕駛人接受酒精濃度測試之檢定，而實務上一般酒醉駕駛得
    以辨識的外觀行為，約有以下類型：(一)駕車不穩；(二)無視號
    誌存在或對號誌反應遲鈍；(三)違反速率限制規定；(四)險些撞
    及其他車輛或物體；(五)不依規定車道行駛；(六)失去方面感；
    (七)行駛中突然加速或減速；(八)轉彎幅度過大，即利用外側（
    內側）車道左轉或左轉未依規定轉入；(九)未保持適當行車距
    離；(十)無視其他用路者；(十一)駕駛人其他不正常之徵候等。是
    駕駛人如有上開情形之一或有多數情形時，應可認屬「已發
    生危害或依客觀合理判斷易生危害之交通工具」，而得對於
    駕駛人要求接受酒精濃度測試之檢定。又義務人或利害關係
    人對警察依本法行使職權之方法、應遵守之程序或其他侵害
    利益之情事，得於警察行使職權時，當場陳述理由，表示異
    議，前項異議，警察認為有理由者，應立即停止或更正執行
    行為；認為無理由者，得繼續執行，經義務人或利害關係人
    請求時，應將異議之理由製作紀錄交付之，義務人或利害關
    係人因警察行使職權有違法或不當情事，致損害其權益者，
    得依法提起訴願及行政訴訟，警察職權行使法第29條亦有明
    文。是以，為兼顧受攔檢人之權益及大眾交通安全之公共利
    益，當員警依客觀情狀判斷有攔檢施以酒精測試之必要時，
    汽車駕駛人不得無故拒絕，縱可當場提出異議，但若員警認
    為無理由時，仍應繼續執行，駕駛人僅可於事後提出行政救
    濟，而不能以據為其當場得拒絕酒精濃度測試之正當理由，
    俾利員警發揮維護公眾安全、維持交通秩序之公益目的。
五、經查：
  (一)異議人於99年5 月18日凌晨0 時11分許，騎乘車牌號碼WYW-
    877 號輕型機車，行經屏東縣恆春鎮○○里○○路與省北路
    40巷口時，不慎自行摔倒受傷，經警據報到場處理，詢問後
    發現異議人有飲酒後騎車之事實，遂欲對異議人進行酒測，
    但異議人拒絕接受酒精濃度測試等情。異議人於聲明異議狀
    故不否認駕車行經上述路段，並有自行摔倒受傷之情，惟其
    否認拒絕接受酒精濃度測試檢定，其係因警察態度不佳，且
    當時人有受傷且在流血不止，腦部受創意識不清，且警方未
    告知如果拒絕酒測之處罰，並未依程序連續告知三次云云，
    有聲明異議狀在卷可參。然經本院依職權勘驗蒐證錄影光碟
    ，觀以本件蒐證錄影，警察問異議人說喝什麼酒，異議人回
    答，喝啤酒。警察要求對異議人酒測，異議人要求要先喝水
    ，警察要他在原地不要動，異議人說他要去喝水，然後異議
    人拔腿就跑，有本院勘驗筆錄附卷可稽。足見，異議人確有
    於上述時、地酒後騎乘上開輕型機車，並拒絕接受酒精濃度
    測試檢定，是其前開所辯顯與事實不符，實屬臨訟卸責之語
    ，本院自難憑採。
  (二)本件異議人以積極不配合之方式拖延時間，已達到拒絕配合
    之效果，導致員警無法實施酒精濃度測試，且其拔腿就跑，
    員警並無機會告知其拒絕酒測之處罰，亦無法3 次詢問異議
    人是否接受酒測。而該等積極不配合之方式，揆諸前揭法條
    意旨之說明，核屬「拒絕接受酒精濃度測試」之違規行為。
  (三)再者，舉發員警與異議人間素昧平生，並無仇隙嫌怨，而警
    員執行公務時，本身即受有行政懲處責任之監督，衡諸常情
    ，員警於巡邏過程中，若非從外觀觀察受攔檢人已足判斷有
    飲酒等危險行為，自無恣意要求實施酒測之理。
  (四)職是，依上開客觀之情形即異議人之自行摔倒於路旁、詢問
    異議人是否有飲酒時，亦得異議人明確之答覆，已有相當之
    證據可懷疑異議人有酒後駕車之行為，是依上開說明，警察
    自得要求異議人接受酒精濃度測試之檢定。是則，異議人於
    99年5 月18日凌晨0 時11分，在屏東縣恆春鎮○○里○○路
    與省北路40巷巷口時，有「拒絕接受酒精濃度測試之檢定」
    之違規事實，應可認定。至於異議人如認為未有酒後駕車行
    為，因員警僅有舉發、移送之權限，並無作事實認定而為行
    政裁罰、刑事處罰之權限，自應於員警舉發、移送後，循正
    當法律途徑提出異議或作刑事答辯，以尋求法律救濟，詎異
    議人不思此途，竟以拒絕接受酒精濃度測試檢定之方式為之
    ，自不得阻卻違法。
六、應依道路交通管理處罰條例第87條第2 項，道路交通事件處
    理辦法第18條規定，裁定如主文。
中    華    民    國   100    年    7     月    4     日
                  交通法庭      法  官  簡光昌
以上正本證明與原本無異。
如不服本裁定應於收受送達後5 日內向本院提出抗告書狀敘述抗
告之理由抗告於台灣高等法院高雄分院。
中    華    民    國  100     年    7     月    4     日
                                書記官  姜宜泰